【裁判字號】    98,抗,579
【裁判日期】    981218
【裁判案由】    再審之訴
【裁判全文】
臺灣高等法院臺中分院民事裁定  98年度抗字第579號
抗告人  甲○○
相對人  乙○○
上列當事人間再審之訴事件，抗告人對於中華民國98年9月21日
臺灣台中地方法院98年再字第25號裁定，提起抗告，本院裁定如
下：
    主  文
抗告駁回。
抗告費用由抗告人負擔。
    理  由
一、本件抗告意旨略以：
    原法院98年度再字第25號裁定之認事用法，除有裁定不備理
    由與事實及卷證不符，違反經驗及論理法則與應查不查諸多
    違背法令，求廢棄原裁定。
二、按再審之訴，應於30日之不變期間內提起。前項期間，自判
    決確定時起算，判決於送達前確定者，自送達時起算；其再
    審之理由發生或知悉在後者，均自知悉時起算。民事訴訟法
    第500條第1項、第2項前段分別定有明文。
三、經查：
    抗告人於原法院提起再審之訴，主張其於民國（下同）98年
    7月2日經訴外人金建國告知，始知悉最高法院98年度臺上字
    第863號判決內容已變更認原法院85重訴字第412號判決基礎
    ，有民事訴訟法第496條第1項第1、2、4、9、11款等判決基
    礎之證物係偽造或變造及其後確定裁判已變更等之再審事由
    云云，惟經原法院調取上開最高法院刑事案卷查知，該刑事
    案件係再審原告即抗告人之配偶蔡英美為再審原告之利益獨
    立上訴，最高法院於98年2月26日宣示判決，上訴人即再審
    原告之配偶蔡英美於98年3月9日收受判決正本之送達，有最
    高法院送達證書附卷可稽（臺灣臺中地方法院98年再字第25
    號卷第42頁），是蔡英美既為再審原告之配偶，且為上開最
    高法院刑事案件之上訴人，更與再審原告同住於臺中縣潭子
    鄉○○路51巷20號，再審原告之配偶蔡英美收受上開最高法
    院判決後，再審原告豈有不知之可能，是本院85年度重訴字
    第412號確定判決，如有民事訴訟法第496條第1項第4、9、1
    1款「依法律或裁判應迴避之法官參與裁判」、「為判決基
    礎之證物係偽造或變造」、「為判決基礎之民事、刑事、行
    政訴訟判決及其他裁判或行政處分，依其後之確定裁判或行
    政處分已變更者」之情形，於上開最高法院判決正本送達即
    可知悉，故計算是否逾30日之不變期間，應自98年3月9日起
    算，則再審原告遲至98年10月2日始具狀提出本件再審之訴
    ，亦有該原法院收文章所蓋之日期戳在卷可憑，已逾民事訴
    訟法第500條第1項規定自知悉起算之30日不變期間。
四、末按再審之訴不合法者，法院應以裁定駁回之，民事訴訟法
    第502條第1項定有明文。所謂再審之訴不合法，係指再審之
    訴不合程式，或已逾期間，或法律上不應准許者而言，有最
    高法院27年抗字第622號判例參照。本件再審原告提起本件
    再審之訴，已逾30日不變期間，其訴為不合法，應予駁回。
    ，是原裁定駁回抗告人再審之訴，於法並無不合。抗告人再
    執前詞指摘原裁定不當，求予廢棄，為無理由，應予駁回。
五、據上論結，本件抗告無理由，依民事訴訟法第495之1第1項
    、第449條第1項、第95條、第78條裁定如主文。
中    華    民    國    98    年    12    月    18    日
                民事第二庭    審判長法  官  邱森樟
                                    法  官  謝說容
                                    法  官  蔡秉宸
以上正本係照原本作成。
不得抗告。
                                    書記官  洪麗華
中    華    民    國    98    年    12    月    18    日
                                                      Ｓ


司法院資訊處製作；財團法人民間司法改革基金會備份。
